【裁判字號】    91,訴,10
【裁判日期】    920304
【裁判案由】    侵權行為損害賠償
【裁判全文】
臺灣高等法院臺中分院民事裁定      九十一年度訴字第一○號
    原      告  丙○○
    被      告  上欣股份有限公司
    法定代理人  乙○○
    被      告  甲○○
右第二被告因偽造文書等案件，經原告提起刑事附帶民事訴訟，請求侵權行為損害賠
償，經刑事庭裁定移送（八十九年度附民字第五六五號），本院裁定如左︰
原告之訴及擴張之訴暨假執行之聲請均駁回。
訴訟費用由原告負擔。
一、按刑事法院得依刑事訴訟法第五百零四條第一項規定，將附帶民事訴訟以裁定移
    送於該法院民事庭者，以刑事部分宣告被告有罪之判決者為限，至刑事訴訟諭知
    無罪之判決，刑事法院本應依同法第五百零三條第一項前段規定以判決駁回原告
    之訴，如誤以裁定移送於民事庭，其訴之不合法，不因移送民事庭而受影響，受
    移送之民事庭應認原告之訴為不合法以裁定駁回之。查被上訴人被訴偽造系爭買
    賣契約之刑事訴訟，業經刑事法院認定此部分之犯罪不能證明，祗以為連續犯之
    一部未於判決主文就此部分犯罪為無罪之諭知而已，實質上與諭知無罪有同一之
    效力，乃刑事法院疏於注意，將此本應以判決駁回之訴，以裁定移送於原審法院
    ，原審法院仍應以裁定駁回之（最高法院六十六年度台上字第一０九四號判例意
    旨參照）。又刑事庭移送民事庭之附帶民事訴訟，僅移送後之訴訟程序，應適用
    民事訴訟法，若移送前之訴訟程序是否合法，仍應依刑事訴訟法決定之。是以第
    一審刑事庭依刑事訴訟法第五百零八條第一項，移送民事庭之附帶民事訴訟，其
    提起合法與否，自應依刑事訴訟法予以判斷，不得於移送民事庭後，將關於獨立
    民事訴訟追加他訴之法規，溯及於附帶民事訴訟提起之時而適用之，遂認附帶民
    事訴訟為合法（最高法院四十一年度台上字第五０號判例意旨參照）。
二、本件原告於本院刑事庭審理八十九年度重上更(一)字第一三一號被告甲○○偽造文
    書上訴案件時，對被告甲○○及上欣股份有限公司提起刑事附帶民事訴訟，請求
    侵權行為損害賠償，經刑事庭裁定移送，其起訴聲明為：(一)被告等應連帶將上欣
    股份有限公司之股東權以每股淨值新臺幣壹拾元在三十六萬一千四百二十八股之
    範圍內回復登記予原告。被告等如無法以上欣股份有限公司股東權每股淨值新臺
    幣壹拾元在三十六萬一千四百二十八股範圍內回復登記予原告者，被告等應連帶
    給付原告新臺幣參佰陸拾壹萬肆仟貳佰捌拾元及自民國八十三年十一月十九日起
    至清償日止，按年息百分之五計算之利息。(二)原告願供擔保，請准宣告假執行。
    嗣又於移送民事庭後就前述(一)部分擴張訴之聲明為「被告等應連帶將上欣股份有
    限公司之股東權以每股淨值新臺幣壹拾元在四十萬二千九百零一股之範圍內回復
    登記予原告。被告等如無法以上欣股份有限公司股東權每股淨值新臺幣壹拾元在
    四十萬二千九百零一股範圍內回復登記予原告者，被告等應連帶給付原告新臺幣
    肆佰零貳萬玖仟零壹拾元及自民國八十三年十一月十九日起至清償日止，按年息
    百分之五計算之利息」。而其陳述略以：被告甲○○原係上欣股份有限公司董事
    長，所有決策均由其所為，詎被告甲○○竟未經原告同意，於民國八十三年十一
    月十八日偽造證券交易繳款書，私自將原告所持有上欣公司股份三十六萬一千四
    百二十八股移轉予劉南熾（二十萬股）、劉南璟（六萬一千四百二十八股）、謝
    天惠（十萬股）。而被告上開偽造文書犯行，經原告訴請臺灣臺中地方法院檢察
    署偵辦後，由檢察官以八十四年度偵字第六一一八號提起公訴，並經臺灣臺中地
    方法院八十四年度訴字第二三００號刑事判決處被告甲○○有期徒刑捌月，緩刑
    參年在案。該案雖經本院以八十五年上訴字第一二五二號、八十九年度重上更(一)
    字第一三一號改判被告甲○○無罪，然業經最高法院以八十九年度台上字第五八
    四四號、九十一年度台上字第三三五八號刑事判決將之撤銷、發回更審。查被告
    甲○○前述偽造文書犯行，已造成原告之損失，原告自得依民法侵權行為規定請
    求被告上欣公司及被告甲○○負連帶損害賠償責任云云。
三、惟查：原告據以提起本件刑事附帶民事訴訟，請求侵權行為損害賠償之前揭事實
    ，本院八十九年度重上更(一)字第一三一號刑事判決認定不能證明被告甲○○犯罪
    ，因公訴人認與起訴被判決有罪部分有連續犯之裁判上一罪關係，故不另為無罪
    之諭知，此有前開刑事判決在卷可稽。依刑事訴訟法第五百零三條第一項前段規
    定「刑事訴訟諭知無罪、免訴或不受理之判決者，應以判決駁回原告之訴」，亦
    未經原告依同項但書規定聲請將附帶民事訴訟移送管轄法院之民事庭，並依同法
    條第三項繳納訴訟費用。本院刑事庭竟逕行裁定移送，於法即有未合。依前開最
    高法院判例意旨及說明，移送民事庭之附帶民事訴訟，其提起合法與否，自應依
    刑事訴訟法予以判斷，不得於移送民事庭後，將關於獨立民事訴訟追加他訴之法
    規，溯及於附帶民事訴訟提起之時而適用之，遂認附帶民事訴訟為合法。是以原
    告提起本件刑事附帶民事訴訟之事實，刑事訴訟既經認定無罪，惟因公訴人認與
    起訴被判決有罪部分有連續犯之裁判上一罪關係，故不另為無罪之諭知，則無論
    該刑事判決嗣經最高法院撤銷發回更審後，法院再為如何之判決，均無由使本件
    附帶民事訴訟為合法，故原告請求俟刑事更審判決後再審理，即無必要。且移送
    民事庭之附帶民事訴訟，移送後應適用民事訴訟法，故本件附帶民事訴訟雖不合
    刑事訴訟法第四百八十七條所定之要件，而有同法第五百零二條第一項關於訴之
    不合法規定情形，亦應依民事訴訟法第二百四十九條第一項第六款之規定，由民
    事庭予以裁定駁回其訴。又其擴張之訴暨假執行之聲請，均因訴之駁回而失所依
    據，亦應併予駁回。
四、依民事訴訟法第二百四十九條第一項第六款、第九十五條、第七十八條，裁定如
    主文。
中      華      民      國    九十二    年      三      月      四      日
~B1民事第五庭審判長法  官  陳滿賢
~B2                法  官  朱  樑
~B3                法  官  古金男
右為正本係照原本作成。
如不服本裁定應於裁定送達後十日內向本院提出抗告理由狀（須按他造人數附具繕本
），並繳納抗告裁判費新台幣肆拾伍元及送達用雙掛號郵票拾份（每份拾肆元）。
~B                書記官  王麗英
中      華      民      國    九十二    年      三      月      五      日
                                                                        Ｈ


司法院資訊處製作；財團法人民間司法改革基金會備份。
